【裁判字號】    96,訴,4144
【裁判日期】    970108
【裁判案由】    毒品危害防制條例
【裁判全文】
臺灣臺中地方法院刑事判決              96年度訴字第4144號
公  訴  人  臺灣臺中地方法院檢察署檢察官
被      告  甲○○
選任辯護人  羅豐胤律師
            黃靖閔律師
            洪明儒律師
上列被告因毒品危害防制條例案件，經檢察官提起公訴（九十六
年度偵續字第三四二號、九十六年度偵字第二一六五五號），本
院判決如下：
    主    文
甲○○共同連續販賣第三級毒品，處有期徒刑陸年。
販賣第三級毒品所得財物新臺幣貳萬元沒收，如全部或一部不能
沒收時，以其財產抵償之；未扣案之行動電話壹支（內含門號
0000000000號SIM卡）沒收，如全部或一部不能沒收
時，追徵其價額。
    犯罪事實
一、甲○○與真實姓名、年籍均不詳綽號「小廖」之成年男子均
    明知愷他命（Ketamine即俗稱之Ｋ他命）為毒品危害防制條
    例第二條第二項第三款所規定之第三級毒品，非經許可不得
    販賣、轉讓或持有，竟共同基於販賣第三級毒品愷他命之概
    括犯意聯絡，由該真實姓名、年籍均不詳綽號「小廖」之成
    年男子負責提供愷他命貨源供販賣使用，甲○○則以每次販
    賣毒品，即可自該真實姓名、年籍均不詳綽號「小廖」之成
    年男子處獲得新臺幣（下同）五十元至一百元，或免費施用
    毒品之代價，負責持其所有之門號0000000000號
    行動電話聯絡客源，自九十四年十二月間某日起，至九十五
    年一月間某日止，連續以每包一千元之價格，在臺中市○○
    路台客爽ＰＵＢ（前為月光舞廳）店內，以每五至七天一次
    之頻率，前後至少販賣二十次愷他命供王俊能施用，合計取
    得販賣愷他命之價金至少二萬元。嗣因甲○○涉犯另案組織
    犯罪條例案件，經警查獲後，始得知上情。
二、案經臺灣臺中縣烏日分局報請臺灣臺中地方法院檢察署檢察
    官偵查起訴。
    理    由
一、按現行刑事訴訟法為保障被告之反對詰問權，排除具有虛偽
    危險性之傳聞證據，以求實體真實之發見，於該法第一百五
    十九條第一項明定被告以外之人於審判外之言詞或書面陳述
    ，除法律有規定者外，不得作為證據。又被告以外之人於偵
    查中向檢察官所為之陳述，除顯有不可信之情況者外，得為
    證據；而刑事訴訟法第一百五十九條之一至第一百五十九條
    之四有傳聞法則之例外規定，且被告以外之人於審判外之陳
    述，雖不符前四條之規定，而經當事人於審判程序同意作為
    證據，法院審酌該言詞陳述或書面陳述作成時之情況，認為
    適當者，亦得為證據；當事人、代理人或辯護人於法院調查
    證據時，知有第一百五十九條第一項不得為證據之情形，而
    未於言詞辯論終結前聲明異議者，視為有前項之同意，刑事
    訴訟法第一百五十九條之一第二項、第一百五十九條之五分
    別定有明文。本件檢察官、被告及其辯護人等並未就被告以
    外之證人王俊能、林祈宏於警詢、偵查中，及證人尤聖文於
    警詢時所為之陳述有所爭執，且迄於言詞辯論終結前，均未
    主張有刑事訴訟法第一百五十九條第一項不得為證據之情形
    ，是應認已同意作為證據，且經本院審酌後，認無不適當或
    顯有不可信之情況，應認均有證據能力，合先敘明。
二、上開犯罪事實，業據被告於本院準備程序及審理時供承不諱
    ，核與證人王俊能、林祈宏於警詢及偵查中、證人尤聖文於
    警詢時證述之情節大致相符，且有被告甲○○所有之000
    0000000號行動電話通訊監察譯文、尤聖文使用行動
    電話門號0000000000號（林祈宏所有）行動電話
    通訊監察譯文各一份在卷可稽，足見被告甲○○之自白與事
    實相符，而堪採信。本件事證明確，被告上開販賣第三級毒
    品愷他命之犯行，洵堪認定，應依法論科。
三、按被告甲○○行為後，九十四年二月二日修正公布之刑法，
    業於九十五年七月一日起施行，次按「行為後法律有變更者
    ，適用行為時之法律，但行為後之法律有利於行為人者，適
    用最有利於行為人之法律」，修正後刑法第二條第一項定有
    明文。此條規定係規範行為後法律變更所生新舊法律比較適
    用之準據法，本身尚無新舊法比較之問題，於新法施行後，
    應一律適用新法第二條第一項之規定，為「從舊從輕」之比
    較。而修正後刑法第二十八條關於共同正犯之規定雖有修正
    ，然揆諸刑法第二十八條之修正理由係為釐清陰謀共同正犯
    、預備共同正犯、共謀共同正犯是否合乎本條規定之正犯要
    件，且於本案具體適用結果，前揭條文之變更並無有利、不
    利被告之情形，自應逕依裁判時法即修正後刑法第二十八條
    之規定論處（最高法院九十五年十一月七日九十五年第二十
    一次刑事庭會議決議參照），先予敘明。又於比較時應就罪
    刑有關之共犯、未遂犯、想像競合犯、牽連犯、連續犯、結
    合犯，以及累犯加重、自首減輕暨其他法定加減原因（如身
    分加減）與加減比例等一切情形，本於統一性及整體性原則
    ，綜其全部罪刑之結果而為比較（最高法院九十五年五月二
    十三日刑事庭第八次會議決議參照）。經查：
（一）被告行為後，刑法刪除第五十六條連續犯之規定，則被告
      之犯行，因行為後新法業已刪除連續犯之規定，此刪除雖
      非犯罪構成要件之變更，但顯已影響行為人刑罰之法律效
      果，自屬法律有變更，依新法第二條第一項規定，比較新
      、舊法結果，仍應適用較有利於被告之行為時法律即舊法
      論以連續犯（最高法院九十五年第八次刑事庭會議決議參
      照）。
（二）被告行為後，刑法第三十三條第五款修正為「罰金：新臺
      幣一千元以上，以百元計算之。」，與修正前刑法第三十
      三條第五款規定「罰金：一元以上。」不同。比較新舊法
      結果，以舊法較有利於被告，新法並無對被告較為有利之
      情形，故依刑法第二條第一項前段規定，本案關於毒品危
      害防治條例第四條第三項所定之法定刑得併科罰金部分，
      自應適用行為時之法律即修正前刑法第三十三條第五款規
      定決定其罰金部分之法定刑。
（三）綜合上述各條文修正前、後之比較，揆諸前揭最高法院決
      議，及修正後刑法第二條第一項前段、但書規定之「從舊
      從輕」原則，綜其全部罪刑之比較結果，應以修正前之刑
      法有利於被告，故本件應依刑法第二條第一項前段，適用
      上述修正前之刑法對被告論罪科刑。
四、按「愷他命」係屬毒品危害防制條例第二條第二項第三款所
    稱之第三級毒品，非經許可不得販入或賣出，是核被告甲○
    ○所為，係犯毒品危害防制條例第四條第三項之販賣第三級
    毒品罪。被告因販賣而持有第三級毒品愷他命之低度行為，
    應為其販賣第三級毒品愷他命之高度行為所吸收，不另論罪
    。而被告與真實姓名、年籍均不詳綽號「小廖」之成年男子
    就上開犯罪之實行，有犯意聯絡及行為分擔，均為共同正犯
    。另被告多次販賣第三級毒品愷他命之犯行，時間緊接，方
    法相同，觸犯構成要件相同之罪名，顯係基於概括犯意反覆
    為之，為連續犯，應依修正前刑法第五十六條規定論以一罪
    ，並依法加重其刑。爰審酌被告明知愷他命足以使施用者造
    成生理成癮性及心理依賴性，係屬戕害人身心之毒品，竟仍
    與綽號「小廖」之成年男子共同販賣予他人，危害社會治安
    及國民健康甚鉅，惡性非輕，並斟酌被告販賣毒品之次數、
    所得及販賣對象僅有一人、且已坦承犯行，態度尚稱良好等
    一切情狀，量處如主文所示之刑，以資懲儆。至公訴人雖以
    被告連續販賣第三級毒品，危害國民身體健康及社會治安，
    並造成毒品之氾濫，所生危害極大，且被告矢口否認犯行，
    毫無悔意等情狀，具體求處被告七年以上有期徒刑等語，惟
    本院考量被告本案犯案之情節，且於本院審理時已坦承犯行
    ，因認對被告量處如主文所示之刑，已足生懲儆之效，檢察
    官具體求刑之刑度稍嫌過重，附此敘明。又按毒品危害防制
    條例第十九條第一項關於沒收之規定，係採義務沒收主義，
    凡犯同條例第四條至第九條、第十二條、第十三條或第十四
    條第一項、第二項之罪者，其供犯罪所用之物或因犯罪所得
    之財物，均需諭知沒收。本件被告甲○○以每次一千元之價
    格販賣第三級毒品愷他命予王俊能至少二十次，依最有利於
    被告之原則計算，販賣所得合計為二萬元，雖未扣案，然仍
    應依毒品危害防制條例第十九條第一項前段之規定宣告沒收
    ，如全部或一部不能沒收時，依同條項後段規定，應以其財
    產抵償之。另被告所使用之門號0000000000號行
    動電話一支（內含門號0000000000號SIM卡），
    係被告甲○○所有並供違犯上開犯行所用之物，已據其供明
    在案，雖未扣案，但無證據證明業已滅失，仍應依毒品危害
    防制條例第十九條第一項之規定，諭知沒收，如全部或一部
    不能沒收時，追徵其價額。
五、據上論斷，應依刑事訴訟法第二百九十九條第一項前段、毒
    品危害防制條例第四條第三項、第十九條第一項，刑法第十
    一條、第二條第一項前段、第二十八條、修正前刑法第五十
    六條，判決如主文。
本案經檢察官乙○○到庭執行職務。
中    華    民    國     97     年    1    月    8    日
                  臺灣臺中地方法院刑事第二庭
                       審判長 法  官 曾佩琦
                              法  官 郭書豪
                              法  官 許金樹
上正本證明與原本無異
如不服本判決，應於送達後10日內向本院提出上訴狀（須附繕本
），上訴於臺灣高等法院臺中分院。
上訴書狀如未敘述理由，應於上訴期間屆滿後20日內補提理由書
狀於本院。（應敘述具體理由並附繕本）。
                              書記官 王崑煜
中    華    民    國    97    年    1     月    8     日
附錄論罪科刑法條
毒品危害防制條例第四條第三項：
製造、運輸、販賣第三級毒品者，處五年以上有期徒刑，得併科
新臺幣五百萬元以下罰金。


司法院資訊處製作；財團法人民間司法改革基金會備份。
